【裁判字號】    98,易,1824
【裁判日期】    980923
【裁判案由】    詐欺
【裁判全文】
臺灣板橋地方法院刑事判決              98年度易字第1824號
公  訴  人  臺灣板橋地方法院檢察署檢察官
被      告  甲○○
            丙○○
            丁○○原名張朝幃.
上三人共同
選任辯護人  曾威龍律師
上列被告因詐欺案件，經檢察官提起公訴（98年度調偵字第764
號、98年度偵字第15739號），本院判決如下：
    主    文
甲○○、丙○○、丁○○均無罪。
    事    實
一、公訴意旨略以：被告丙○○、丁○○與甲○○合資購買臺北
    縣新莊市○○路52號4 樓房屋（下稱系爭房屋），為求房屋
    賣相較好以順利轉售他人，欲擺放家具於裝潢完工之上址房
    屋內，其等均明知無支付貨款之真意，竟基於意圖為自己不
    法所有之犯意聯絡，於民國97年8 月間，先由被告丁○○撥
    打電話要求廠商戊○○提供家具型錄供其等挑選，再由被告
    甲○○連繫戊○○至上址丈量尺寸及評估擺放位置，俟戊○○丈量完畢並將報價單寄送予被告甲○○後，復由被告甲○○出面向戊○○佯稱：欲訂購如出貨單所示之家具1 批，同
    意貨到付款云云，致使戊○○陷於錯誤，於同年月18日17時
    許，依約將2 人座沙發等合計貨款價金新臺幣（下同）70,1
    50元之家具（不含運費）載運至上址屋內交貨。詎其等取得
    上揭貨品後，均拒絕給付貨款，且改稱上開家具交易係寄賣
    而非買賣關係，戊○○至此始知受騙，因認被告3 人共同涉
    犯刑法第339 條第1 項之詐欺取財罪嫌云云。
二、公訴人認被告3 人涉有上開罪嫌，無非以被告3 人之供述、
    告訴人戊○○之指證、證人乙○○之證述，卷附出貨單、報
    價單、家具目錄等為其論據。訊據被告3 人固坦承戊○○有
    於97年8 月18日，將2 人座沙發等總價70,150元之家具一批
    ，運至被告3 人共有之系爭房屋之事實；惟堅詞否認有何上
    開犯行，均辯稱：當初與戊○○說好這批家具是放在系爭房
    屋中寄賣，如果購屋者中意，就一併買受及支付價金，至於
    未購買之家具，則由我們負擔運費運回給告訴人，並非如告
    訴人所言係基於買賣關係而將該批家具運至系爭房屋等語。
三、按犯罪事實應依證據認定之，無證據不得認定犯罪事實；又
    不能證明被告犯罪者，應諭知無罪之判決，刑事訴訟法第15
    4 條第2 項、第301 條第1 項分別定有明文。另按告訴人之
    告訴，係以使被告受刑事訴追為目的，是其陳述是否與事實
    相符，仍應調查其他證據以資審認；且刑事訴訟上證明之資
    料，無論其為直接證據或間接證據，均須達於通常一般之人
    均不致於有所懷疑，而得確信其為真實之程度，始得據為有
    罪之認定，若其關於被告是否犯罪之證明未能達此程度，而
    有合理性懷疑之存在，致使無從形成有罪之確信，根據「罪
    證有疑、利於被告」之證據法則，即不得遽為不利被告之認
    定（最高法院52年台上字第1300號、76年度台上字第4986號
    判例意旨參照）。
四、經查：
  (一)告訴人戊○○雖指訴稱：本案是單純買賣，並非寄賣，當初
    是我先到系爭房屋丈量後，再請公司小姐將報價單E-Mail給
    被告甲○○，後來甲○○也有打電話給我修改並確認商品內
    容，雙方還經過議價，最後我同意刪除總額尾數部分，只收
    整數70,000元，才達成買賣契約云云；然依戊○○所提出，
    謂原應於出貨當日據以收款，並交付予被告甲○○之出貨單
    係記載「銷售金額70,150，運費3,000 ，已收訂金0 ，應收
    貨款7,3150。」（見偵(一)卷第28頁），顯然與戊○○前稱「
    經與甲○○議價後，雙方同意以70,000元價金成立家具買賣
    契約」云云不符，而有暇疵無以採信；又戊○○於審理時自
    承：向甲○○報價時，並未加入運費等語，足見被告等人於
    事前對於運費金額並無所悉，然此亦與一般買賣常情下對於
    買賣總價、是否包含運費、運費多寡，買、賣雙方均十分瞭
    解並達成共識迥異；況前述出貨單上並無被告中任1 人之簽
    名，報價單上亦無任何願意買受之文字或表示（見偵(一)卷第
    28 、29 頁），而戊○○更無法提出雙方買賣契約已成立之
    證明，被告3 人復自始堅稱未曾為買受之邀約或承諾，參以
    被告丙○○、丁○○前係與戊○○共同經營該傢俱公司（即
    熙思特有限公司）之股東身分，雙方間基於該特殊關係與情
    誼而寄賣本案家具，亦非全然不可能等情，自難信雙方就家
    具買賣已有意思表示合致。
  (二)雖告訴人戊○○E-Mail予被告甲○○之報價單上有各項家具
    之詳細內容及單價（見偵(一)卷第29頁），然提供商品之內容
    、價格予受託寄賣者，在寄賣商品之情形下亦屬常見，是亦
    無從依此遽認被告與告訴人間必屬買賣關係。又告訴人戊○○於警詢、偵查時雖指訴稱：家具運抵當天，甲○○以有急
    事為由先行離開，說明天再到公司找他拿錢，隔天我請司機
    去收貨款時，他又叫司機去跟丁○○收錢云云（見偵(一)卷第
    11 頁 、偵(二)卷第11頁、見本院卷第112 頁反面）；然與證
    人即載運家具至系爭房屋之司機乙○○於偵查中所證：我不
    清楚告訴人與被告間是否為買賣關係，當天我將家具送到時
    ，並未見到被告等人在場，所以就直接將家具擺到屋內，再
    將大門上鎖後離開，隔天戊○○要我幫他去跟丁○○收款，
    我到後只看到1 名女職員，沒看到丁○○也沒跟他聯絡，就
    直接以電話告訴戊○○我收不到錢等語不符（見偵(二)卷第22
    頁），難信為真，自無從認定被告於家具運抵後曾有願給付
    買賣價金之表示，更無以推斷被告與告訴人間係有家具買賣
    契約存在。
  (三)至於卷附家具目錄1 份（見偵(一)卷第24至27頁），其上僅有
    家具名稱、照片、尺寸及簡單說明，並無任何有關本案家具
    買賣邀約、承諾之具體表示，自為從據為不利被告之認定。
  (四)告訴人戊○○於偵查中亦證稱：「丁○○當時告訴我說他們
    有上址房子，若有傢俱擺放在上址房子會比較好賣，又當時
    係稱若上開傢俱有部分需要退會支付運費。」等語（見偵(一)
    卷第34 頁） ，告訴人將傢俱運送至上址後，即向被告甲○○、丁○○等人催討貨款，被告等人之反應，告訴人於警詢
    時證稱：「之後我找林代書（即被告甲○○）要錢，他就說
    要我把貨載回去，要不然就是等他把房子賣了再給我錢。」
    等語（見偵(一)卷第11頁），本院審理中告訴人亦有同樣之證
    詞，從上告訴人送貨後催討貨款時，被告等人之回應觀之，
    不難理解被告等人之真意，在於該等傢俱置放於房內之目的
    在促進該房屋之賣像，支付告訴人貨款之時間及是否全數給
    付傢俱貨款之數額（即那些傢俱要留、要退），均待該房屋
    出售時買主之意見決定，如告訴人在此之前有不同意時，可
    立刻將交付之傢俱取回已明，而此等真意，則一再經由被告
    等於催討時，直接告知告訴人，為告訴人所明知（至於是否
    同意則為另事），是本件傢俱交易過程中，被告等並無以任
    何詐術使告訴人陷於錯誤之情事，此亦據告訴人於本院審理
    中證稱：「（問：在買賣過程當中，你認為被告三人有任何
    地方欺瞞你？）沒有。」等語明確，再告訴人不取回貨品之
    原因亦因其認：「東西已經賣給甲○○他們，而且許多傢俱
    都已經拆封了，所以我不願意取回。」等語，並非被告等有
    其他積極處分或隱藏該等貨品之行為，告訴人亦於本院審理
    中就其提起本件告訴之目的證稱：「（問：在催款過程中，
    你後來為何要告被告三人詐欺？）我就是要取回貨款。」等
    語，是被告等因就上揭交易內容之認知，與告訴人有出入，
    而單純之不願給付價款，即難認係出於不法所有之意圖亦甚
    清楚。
五、綜上所述，公訴人所舉之證據，尚難以證明被告3 人確有詐
    欺取財之犯行；此外復查無其他積極之證據，足認被告3 人
    有公訴人所指之犯行。則本院既無從獲致有罪判決之確切心
    證，基於前引法文及判例意旨所揭示無罪推定原則，即應為
    被告3 人無罪之諭知。
六、據上論斷，應依刑事訴訟法第301 條第1 項，判決如主文。
本案經檢察官楊景舜到庭執行職務。
中    華    民    國    98    年    9     月    23    日
                  刑事第十六庭  審判長法  官  王綽光
                                      法  官  陳正昇
                                      法  官  洪珮婷
以上正本證明與原本無異。
如不服本判決應於收受本判決後10日內向本院提出上訴書狀，並
應敘述具體理由，如未敘述上訴理由者，應於上訴期間屆滿後20
日內補提理由書狀於本院（均須按他造當事人之人數附繕本）「
切勿逕送上級法院」。
                                      書記官  陳永訓
中    華    民    國    98    年    9     月    23    日


司法院資訊處製作；財團法人民間司法改革基金會備份。
